臺灣高等法院臺南分院刑事裁定
110年度毒抗字第923號
抗  告  人  林宏明

上列抗告人因強制戒治案件（臺灣臺南地方檢察署110年度毒偵
字第582號、聲戒字第133號），不服臺灣臺南地方法院中華民國
110年11月10日110年度毒聲字第1108號裁定，提起抗告，本院裁
定如下：
    主  文
抗告駁回。
    理  由
一、抗告意旨略以：原裁定認為抗告人有繼續施用之傾向，而裁
    定強制戒治，其以抗告人之前科紀錄為評估標準，實有不公
    ，因民國000年0月00日生效之有無繼續施用毒品傾向評估標
    準，關於前科紀錄部分已有修正，本件勒戒處所之評估標準
    是否公正、客觀，恐影響抗告人之權益。抗告人仍有5年3月
    的刑期要接續執行，執行期間不可能有施用毒品，何有繼續
    施用之傾向，請求撤銷原裁定等語。
二、觀察、勒戒後，檢察官或少年法院（地方法院少年法庭）依
    據勒戒處所之陳報，認受觀察、勒戒人無繼續施用毒品傾向
    者，應即釋放，並為不起訴之處分或不付審理之裁定；認受
    觀察、勒戒人有繼續施用毒品傾向者，檢察官應聲請法院裁
    定或由少年法院（地方法院少年法庭）裁定令入戒治處所強
    制戒治，其期間為6個月以上，至無繼續強制戒治之必要為
    止，但最長不得逾1年，毒品危害防制條例第20條第2項定有
    明文。勒戒處所應注意觀察受觀察、勒戒人在所情形，經醫
    師研判其有或無繼續施用毒品傾向後，至遲應於觀察、勒戒
    期滿之15日前，陳報該管檢察官或少年法院（庭），觀察勒
    戒處分執行條例第8條第1項亦定有明文。依據上開規定，受
    觀察、勒戒人有無繼續施用毒品之傾向，係由醫師研判。而
    關於有無繼續施用毒品傾向之評估標準，法務部已於110年3
    月26日以法矯字第11006001760號函修正頒布「有無繼續施
    用毒品傾向評估標準紀錄表」、「有無繼續施用毒品傾向評
    估標準評分說明手冊」，經查：　　
㈠、抗告人合於毒品危害防制條例第20條第1項、第3項所規定，3
    年後再犯應再予觀察、勒戒要件，有臺灣高等法院被告前案
    紀錄表可查，而109年1月15日修正公布、同年7月15日施行
    之毒品危害防制條例第20條第3項規定，犯第10條之罪於觀
    察、勒戒或強制戒治執行完畢釋放後，3年後再犯第10條之
    罪者，適用本條前2項之規定。上開所謂「3年後再犯」，只
    要本次再犯（不論修正施行前、後）距最近1次觀察、勒戒
    或強制戒治執行完畢釋放，已逾3年者，即該當之，不因其
    間有無犯第10條之罪經起訴、判刑或執行而受影響，為最高
    法院大法庭109年度台上大字第3826號裁定闡述明確，本件
    抗告人雖曾經執行觀察、勒戒，嗣並因施用毒品案件經判刑
    確定並執行完畢，然因上開觀察勒戒執行完畢日期距離本次
    再犯已達3年以上，自仍有毒品危害防制條例第20條第1項、
    第3項規定之適用。　　
㈡、抗告人經法務部○○○○○○○○附設勒戒處所評估後，認為有繼續
    施用之傾向，此為抗告人之有無繼續施用毒品傾向證明書及
    評估標準紀錄表所載明，上開評估方式乃依據法務部於110
    年3月26日以法矯字第11006001760號函所修正頒布之「有無
    繼續施用毒品傾向評估標準紀錄表」、「有無繼續施用毒品
    傾向評估標準評分說明手冊」，其內容略以：前科紀錄行為
    共計22分（分別為毒品犯罪相關司法紀錄：上限10分；首次
    毒品犯罪年齡21-30歲：5分；其他犯罪相關紀錄：0分；入
    所時尿液毒品檢驗1種毒品反應：5分；持續於所內抽煙：2
    分），臨床評估共計38分（分別為多重毒品濫用：海洛因及
    安非他命，10分；合法物質濫用：菸、酒，4分；注射使用
    ：10分；使用年數超過1年：10分；臨床綜合評估：中度，4
    分），社會穩定度為5分（入所後無家人探視），以上合計
    為65分，應評估為有繼續施用毒品之傾向，核其上開內容，
    並無違反卷內證據資料之處。
㈢、上開毒品犯罪相關紀錄，每筆5分，抗告人毒品犯罪相關紀錄
    超過2筆以上（臺灣臺南地方法院103年度簡字第1427號、10
    4年度審訴字第520號等），加計上限10分，已與修正前有無
    繼續施用毒品傾向評估標準紀錄表採取累計加分之方式有別
    ，對受評估人而言更為有利。而抗告人最早施用毒品犯罪紀
    錄，依其臺灣高等法院被告前案紀錄表之記載，為臺灣雲林
    地方法院82年度易字第518號違反麻醉藥品管理條例案件，
    經判處有期徒刑3月，抗告人當時年紀為21歲至30歲間，因
    而依評估標準加計5分。抗告人亦有施用第一級、第二級毒
    品之犯罪科刑紀錄（臺灣臺南地方法院104年度審訴字第520
    號），且本件原觀察勒戒原因，亦為抗告人有施用第一級、
    第二級毒品之事實，屬多重毒品濫用，而應加計10分，以上
    均核無不合。至於其餘臨床評估、社會穩定度評估事項，因
    強制戒治屬於治療性質之保安處分，目的重在治療而非處罰
    ，因而關於是否有繼續施用之傾向，並非單以犯罪前科紀錄
    為衡定標準，仍應參酌醫療專業人員之評估意見，此所以觀
    察勒戒處分執行條例第8條第1項規定，應由醫師研判有無繼
    續施用毒品傾向，再由檢察官聲請法院裁定強制戒治，本件
    既經醫師綜合被吿前科紀錄與行為表現、臨床評估等因素，
    認為被告有繼續施用之傾向，其評估與卷內證據又無不合之
    處，自應予以尊重。
㈣、至於抗告人另案執行刑罰部分，實與強制戒治屬戒除毒癮之
    保安處分性質有異，且長時間自由刑之執行，並非必然有戒
    除毒癮之效果，此由實務上常見施用毒品者反覆進出監所之
    情況即可見得，而抗告人執行強制戒治後，是否有繼續執行
    之必要，戒治處分執行條例第25條另規定：「受戒治人接受
    戒治處遇屆滿六個月後，經依第十七條所為之評估，認無繼
    續強制戒治之必要者，戒治所得隨時檢具事證，報請指揮執
    行之檢察官、法院或少年法院 (地方法院少年法庭) 命令或
    裁定停止戒治後，辦理出所」，屬於執行強制戒治後有無繼
    續執行必要之問題，尚不得於未執行前，即以此為由駁回檢
    察官之聲請。　　
三、綜上，本件已適用110年3月26日修正頒布之「有無繼續施用
    毒品傾向評估標準紀錄表」、「有無繼續施用毒品傾向評估
    標準評分說明手冊」進行評估，原裁定參酌評估意見後，依
    毒品危害防制條例第20條第2項後段、第3項規定，裁定令抗
    告人入戒治處所強制戒治，期間為6個月以上，至無繼續強
    制戒治之必要為止，最長不得逾1年，核無違誤，抗告人之
    抗告為無理由，應予駁回。
四、應適用之法律：刑事訴訟法第412條。　
中　　華　　民　　國　　110 　年　　11　　月　　29　　日
                  刑事第一庭    審判長法  官　楊清安
                                      法  官　陳顯榮
                                      法　官  蕭于哲
以上正本證明與原本無異。
不得再抗告。
　　　　　                            書記官　徐振玉
中　　華　　民　　國　　110 　年　　11　　月　　29　　日